【裁判字號】    97,訴緝,29
【裁判日期】    970806
【裁判案由】    妨害自由
【裁判全文】
臺灣桃園地方法院刑事判決              97年度訴緝字第29號
公  訴  人  臺灣桃園地方法院檢察署檢察官
被      告  丙○○
指定辯護人  本院公設辯護人王榮賓
上列被告因妨害自由等案件，經檢察官提起公訴（96年度偵緝字
第78號），嗣聲請改依協商程序而為判決，本院改依協商程序判
決如下：
    主  文
丙○○共同以非法方法，剝奪人之行動自由，累犯，處有期徒刑
捌月，減為有期徒刑肆月，如易科罰金，以銀元參佰元即新臺幣
玖佰元折算壹日。
    事實及理由
一、犯罪事實：甲○○（業經本院另案判決有罪確定）與何素蘭
    係夫妻關係，甲○○因認何素蘭與乙○○有曖昧關係存在，
    心中甚感不悅，竟與被告丙○○（曾因妨害自由案件，經法
    院判處有期徒刑6 月確定，於民國91年11月29日執行完畢）
    及某不詳姓名年籍而綽號「文龍」之成年男子，共同基於剝
    奪人之行動自由之犯意聯絡，先由甲○○委請不知情之林昌
    銘探詢何素蘭與乙○○之行蹤，於94年8 月16日下午6 時許
    ，林昌銘探知乙○○駕駛車號2970-GU 號自用小客車，搭載
    何素蘭至桃園縣龜山鄉○○○路56號之松鶴汽車旅館（下稱
    ：松鶴旅館）內休息，林昌銘立即告知甲○○上情後，甲○○即與「文龍」共同搭乘由被告丙○○所駕駛不詳車號之銀
    色廂型車至松鶴旅館外等候。嗣於同日晚間7 時50分許，在
    乙○○駕駛前開自用小客車搭載何素蘭正欲離開松鶴旅館之
    際，被告丙○○即將其所駕銀色廂型車停放在松鶴旅館車道
    內，阻擋乙○○所駕駛之車輛離去，甲○○乃上前將何素蘭
    拉下車，進入車內毆打乙○○，致乙○○受有頭皮及頸部挫
    傷等傷害（傷害部分未據告訴），被告丙○○隨後進入乙○○所駕車輛內之後座，徒手自乙○○後方勒住其脖子，以此
    方式剝奪乙○○之行動自由，並命乙○○將所駕駛之車輛開
    往桃園縣龜山鄉○○○路365 號旁之黃昏市場後方之貨櫃屋
    。迨乙○○至該貨櫃屋後，甲○○即命乙○○脫光衣服，並
    自慰，惟乙○○不從，甲○○即毆打乙○○，且恫稱：「你
    要拿多少錢出來解決，今天不把事情解決，等一下就要脫掉
    你的衣服，再灑些蜜糖在身上，並綁在樹上。…拿出新臺幣
    （下同）三百萬元出來，給其他兄弟，不然這些兄弟怎麼解
    決」等語，致使乙○○心生畏懼後，復由被告丙○○與「文
    龍」強押乙○○進入車號2970-GU 號自用小客車內，命乙○○駕駛該車至桃園縣龜山鄉○○○路541 號之阿順海產店。
    在該海產店內，甲○○復向乙○○恫稱：「要簽下三百萬元
    之借據，今天一定要拿到十萬元，要不然不放你走、要打你
    、把你丟到深山裡」等語，以此脅迫之方式致使乙○○心生
    畏懼，而簽下無義務之三百萬元借據。乙○○並於同日晚間
    8 時某刻許，撥打電話給其妻黃淑芬，要求黃淑芬提領十萬
    元現金，再至臺北縣新莊市○○路○段65號之玉山銀行北新
    莊分行前，交予坐在銀色箱型車上之乙○○後，由乙○○再
    轉交「文龍」。嗣乙○○被帶回阿順海產店後，甲○○始准
    許其駕駛車號2970-GU 號自用小客車離去而獲釋，合計遭剝
    奪行動自由約4 小時。
二、證據：
  (一)被告丙○○之自白。
  (二)證人乙○○、何素蘭、林昌銘、黃淑芬、孫佳玲、高慧靜、
    甲○○、秘密證人Ａ1 之證述。
  (三)臺灣高等法院被告前案紀錄表。
三、本件經檢察官與被告丙○○於審判外達成協商之合意且被告
    已認罪，其合意內容為：被告願受科刑範圍為有期徒刑8 月
    。經查，上開協商合意並無刑事訴訟法第455 條之4 第1 項
    各款所列情形，檢察官聲請改依協商程序而為判決，本院爰
    不經言詞辯論，於協商合意範圍內為協商判決。
四、被告丙○○等人雖毆打乙○○，並對乙○○恫稱：「你要拿
    多少錢出來解決，今天不把事情解決，等一下就要脫掉你的
    衣服，再灑些蜜糖在身上，並綁在樹上。…拿出三百萬元出
    來，給其他兄弟，不然這些兄弟怎麼解決」及「要簽下三百
    萬元之借據，要不然不放你走、要打你、把你丟到深山裡」
    等語，以此強暴、脅迫之方式致使乙○○心生畏懼，而簽下
    無義務之三百萬元借據，然本件被告丙○○等人強押乙○○
    至上址貨櫃屋及阿順海產店之目的既在使乙○○行無義務之
    事，且其等所為強押乙○○之強暴方法復已達剝奪人行動自
    由之程度，是此部分毋庸再論以同法第304 條之強制罪。
五、另查，乙○○確與甲○○之妻何素蘭一同出入汽車旅館乙情
    ，業經乙○○、何素蘭證述屬實，是被告丙○○等人因認乙○○負有賠償甲○○名譽損失之責任，而以強暴、脅迫之方
    式要求乙○○給付十萬元予甲○○，足見被告丙○○等人並
    無意圖為自己不法之所有，是被告丙○○等人以強暴、脅迫
    之手段，迫使乙○○撥打電話要求黃淑芬提領十萬元交付被
    告丙○○等人之犯行，係犯刑法第304 條第1 項之強制既遂
    罪，公訴人漏未斟酌被告丙○○等人並無不法所有之意圖，
    而認被告丙○○此部分係觸犯刑法第346 條第1 項之恐嚇取
    財罪，尚有未合，惟其基本事實同一，本院應予審理，並變
    更其起訴法條。而本件被告丙○○等人強押乙○○至上址貨
    櫃屋及阿順海產店之目的既在使乙○○行無義務之事，且其
    所為強押乙○○之強暴方法復已達剝奪人行動自由之程度乙
    節，已如前述，是此部分亦毋庸再論以同法第304 條之強制
    罪。
六、被告丙○○之犯罪時間在96年4 月24日以前，雖其於中華民
    國九十六年罪犯減刑條例96年7 月16日施行前之96年6 月15
    日遭發布通緝，惟其於該條例施行前之96年7 月15日即遭緝
    獲，仍應依該條例第2 條第1 項第3 款、第7 條之規定減其
    宣告刑二分之一，並依該條例第9 條、修正前刑法第41條第
    1 項前段，刪除前罰金罰鍰提高標準條例第2 條之規定，就
    減得之刑部分諭知易科罰金之折算標準。
七、應適用之法條：刑事訴訟法第455 條之4 第2 項、第455 條
    之11第2 項、第300 條，修正後刑法第2 條第1 項前段，刑
    法第302 條第1 項，修正前刑法第28條、第47條、第41條第
    1 項前段，刑法施行法第1 條之1 第1 項、第2 項前段，刪
    除前罰金罰鍰提高標準條例第2 條，中華民國九十六年罪犯
    減刑條例第2 條第1 項第3 款、第7 條、第9 條，判決如主
    文。。
八、本判決除有刑事訴訟法第455 條之4 第1 項第1 款、第2款
    、第4 款、第6 款、第7 款所定情形之一，或違反同條第2
    項規定者外，不得上訴。
九、如得上訴且不服本件判決，應於送達後10日內，向本院提出
    上訴書狀，上訴於第二審法院。
中    華    民    國    97    年    8     月    6     日
            刑事第十一庭    審判長法  官  蔡榮澤
                                  法  官  紀凱峰
                                  法  官  魏于傑
上正本證明與原本無異。
                                  書記官  林怡君
中    華    民    國    97    年    8     月    6     日
本案論罪科刑主要法條：
中華民國刑法第302條第1項
（剝奪他人行動自由罪）
私行拘禁或以其他非法方法，剝奪人之行動自由者，處 5 年以下
有期徒刑、拘役或 3 百元以下罰金。


司法院資訊處製作；財團法人民間司法改革基金會備份。
